【裁判字號】    88,訴,1380
【裁判日期】    890922
【裁判案由】    偽造文書
【裁判全文】
臺灣臺南地方法院刑事判決                        八十八年度訴字第一三八號
    公  訴  人  臺灣台南地方法院檢察署檢察官
    被      告  丁○○
    選任辯護人  顏志銘
    被      告  甲○○
右列被告因偽造文書案件，經檢察官提起公訴（八十八年度偵字第四八五九號），本
院判決如左：
    主  文
丁○○連續行使偽造私文書，足以生損害於他人，處有期徒刑參月，緩刑貳年。如附
表所示偽造之乙○○印文沒收。
甲○○無罪。
    事  實
一、丁○○為乙○○之妻（丁○○、乙○○因共同訂立虛偽離婚協議書，使戶籍機關
    為不實登記，業經台灣高等法院台南分院於七十三年間各判處有期徒刑四月確定
    ），丁○○與乙○○於民國六十七年間設立宇聲企業有限公司（以下簡稱宇聲公
    司）共同經營卡片、名片、包裝紙等印刷業務，由乙○○任代表人，七十七年七
    月七日宇聲公司第五次修改章程，增資為資本總額新台幣（下同）五百萬元（即
    分為五千股，每股一千元），乙○○持有一千五百五十股，其出資額計一百五十
    五萬元，仍任代表人。嗣因乙○○另有女友，丁○○為防止乙○○女友取得財產
    ，明知未得乙○○同意，於八十三年五月間連續在宇聲公司變更登記申請書、股
    東同意書、股東臨時會議事錄、董事會議事錄、印鑑變更對照表、通知等文書上
    盜蓋乙○○印文，將乙○○出資額由一百五十五萬元減至六十萬元，所減之出資
    額九十五萬元分別讓與戊○○（即丁○○之兄）三十萬元、甲○○十萬元、王重
    焜（即乙○○長子）二十萬元，並修改章程將宇聲公司更名暨變更組織為亭豪實
    業股份有限公司（以下簡稱亭豪公司），選任丁○○為董事長，變更乙○○印鑑
    （即將原方形印鑑變更為圓形印鑑），由丁○○委託不知情之會計師持向台灣省
    政府建設廳（現為經濟部中部辦公室）辦理變更登記，使不知情之承辦人員將上
    開虛偽事項登載於公司變更登記事項卡。八十五年十月九日又共同在改選董監事
    變更登記申請書偽造乙○○印文，申請變更登記。八十七年一月二十日復又共同
偽造乙○○印文，偽造亭豪公司股東臨時會議事錄，以乙○○股份轉讓超過二分
    之一依法解任為由，改選董監事。又於八十八年一月三日，將乙○○股份再減為
    三十股，另選甲○○為董事長，並委託不知情會計師持向台灣省建設廳辦理變更
    登記，連續使不知情之公務員將上開不實事項登載於公司變更登記事項卡，致生
    損害台灣省建設廳對公司登記管理之正確性及乙○○之權益。
二、案經乙○○訴請台灣台南地方法院檢察署檢察官偵查起訴。
    理  由
一、訊之被告丁○○矢口否認右揭犯行，辯稱：宇聲公司更名為亭豪公司及將告訴人
    乙○○股份轉讓情事，告訴人均知情且同意云云。經查，宇聲公司於六十七年間
    設立登記，原由告訴人乙○○與被告丁○○共同經營，為二人所是認，八十三年
    五月間由被告丁○○委託會計師以宇聲公司名義，檢附蓋有乙○○印文之變更登
    記申請書、股東同意書、股東臨時會議事錄、董事會議事錄、印鑑變更對照表、
    致債權人通知等文書，向台灣省建設廳辦理變更登記，將乙○○出資額減資九十
    五萬元，分別讓與戊○○、甲○○、王重焜，並將宇聲公司更名暨變更組織為亭
    豪公司，選任丁○○為董事長，變更乙○○印鑑，向台灣省建設廳辦理變更登記
    。八十五年十月九日在董監事改選登記申請書偽造乙○○印文，八十七年一月二
    十日復檢附蓋有乙○○印文由乙○○任會議記錄之股東臨時會議事錄，以乙○○
    股份轉讓超過二分之一依法解任為由，改選董監事。八十八年一月三日再檢具亭
    豪公司股東臨時會決議錄、董事會決議錄，將乙○○股份再減為三十股，另選甲○○為董事長等各該變更登記事項，均有經濟部中部辦公室檢送之宇聲公司、亭
    豪公司登記案卷在卷可查，並據被告丁○○供稱均是伊委託會計師辦理等語，被
    告丁○○雖辯稱以上各該變更登記事項，均得告訴人同意，所蓋用之印章亦為告
    訴人所保管等詞，惟此為告訴人所堅決否認，陳稱：「伊原使用之方形印章原由
    被告丁○○保管，嗣後有返還，惟伊並未讓與出資額，未出席各該股東會、董事
    會，亦未同意變更公司組織，丁○○僅返還伊方形印章」等語，參酌被告丁○○
    供述：「八十三年間宇聲經營不善，從七十二年到八十三年我有共同經營，替告
    訴人還了很多債務，所以才變更組織為亭豪，因為去算命才改乙○○印章，我二
    顆印章都有交給乙○○，我是要讓他做比較順利」，足認被告丁○○確曾持有告
    訴人印章，且出於己意變更公司組織及乙○○印鑑，惟迄無法提出曾得告訴人同
    意或授權讓與出資額及上開各變更登記之證據資料。次查，證人戊○○、丙○○
    事前均不知受讓乙○○出資額三十萬元之事及亦未被告知出席八十三年五月十八
    日亭豪公司股東臨時會、董事會，僅於事後被告丁○○曾以電話告知其事，此亦
    據證人戊○○、丙○○於偵、審中證述明確，益徵各該變更登記事項確係出於被
    告丁○○所為，告訴人指訴堪信為真實。綜上所述，被告丁○○前揭所辯，尚難
    採信，本件事證明確，被告丁○○犯行堪以認定。
二、被告丁○○未得告訴人授權，連續於附表所示各該文書偽造告訴人印文，持向台
    灣省政府建設廳申請辦理公司變更登記，使公務員登載於職務上掌管之公文書，
    足生損害於台灣省政府建設廳對公司登記管理之正確性及告訴人乙○○之權益，
    係分別犯刑法第二百十六條、第二百十條之行使偽造私文書及第二百十四條使公
    務員登載不實罪。其盜蓋印章、偽造印章、印文之行為為偽造私文書行為之一部
    ，其偽造之行為為行使之行為所吸收，均不另論擬。又被告利用不知情之會計師
    偽造私文書、行使偽造私文書及使公務員登載不實等行為，均為間接正犯，其自
    八十三年起至八十八年間連續犯上開各罪，手法相同，均係基於防止告訴人取得
    家庭財產之目的而為，所犯均為構成要件同一之罪名，顯係基於概括犯意反覆為
    之，應依連續犯規定論以一罪並加重其刑。所犯上開各罪間有方法結果之牽連關
    係，應從一重之行使偽造文書罪處斷。爰審酌被告犯罪之動機、目的、手段、所
    生危害、與被害人關係及犯罪後態度等一切情狀，量處如主文所示之刑，以資懲
    儆。又被告丁○○前因偽造文書經判處有期徒刑四月確定，於七十四年六月十八
    日執行完畢後，未曾受有期徒刑以上刑之宣告，此有本署刑案資料查註紀錄表在
    卷足憑，審酌被告係因告訴人另交女友導致家庭不睦，為維護家庭財一時失慮產
    致誤為本件犯行，渠經此教訓後，應知所警惕，信無再犯之虞，本院因認所宣告
    之刑以暫不執行為適當，併諭知緩刑二年，以勵自新。如附表所示偽造之乙○○
    印文，併依法宣告沒收。
三、被告甲○○無罪部分:
    （一）、公訴意旨詳如起訴書所載（如附件起訴書）。
    （二）、公訴人認被告甲○○亦涉有前述犯行，無非以被告甲○○於偵查中供述
            伊對於家中事業均有參與等語資為依據。
    （三）、按犯罪事實應依證據認定之，無證據不得推定其犯罪事實；又不能證明
            被告犯罪者，即應諭知無罪之判決，刑事訴訟法第一百五十四條、第三
            百零一條第一項分別定有明文。
    （四）、訊據被告甲○○堅決否認有何偽造文書之犯行，辯稱: 伊之前就讀大學
            ，自八十三年七月二十日入伍，至八十五年六月十五日始退伍，被訴之
            事實伊均不知情，亦未參與等語。經查前述轉讓乙○○出資額之事及召
            開公司股東臨時會、董事會之事，均係被告丁○○所為，被告甲○○並
            不知情乙節，業據同案被告丁○○供述明確，核與證人戊○○、丙○○
            證稱係曾受被告丁○○事後以電話告知其事相符，另曾為聲宇公司記帳
            之證人己○○亦證稱: 都是丁○○委託我去辦等詞。次查被告甲○○確
            自八十三年七月二十日入伍，至八十五年六月十五日始退伍，此有其退
            伍令足按，足認被告甲○○於本件犯罪行為時剛由學校畢業，入伍服役
            ，尚無何社會經驗。綜上所述，堪認被告甲○○前述所辯其未參與本件
            犯行，應堪採信。此外，復查無其他任何足可證明被告甲○○犯偽造文
            書罪之積極證據，自應諭知無罪判決。
據上論斷，應依刑事訴訟法第二百九十九條第一項前段、第三百零一條第一項，刑法
第五十六條、第二百十條、第二百十六條、第二百十四條、第二百十九條、第五十五
條、第七十四條第二款，罰金罰鍰提高標準條例第一條前段，判決如主文。
本案經檢察官王榮宗到庭執行職務。
中      華      民      國      八十九      年    九    月    二十二    日
                              臺灣臺南地方法院刑事第二庭
                                      法  官林  勇   奮
右正本證明與原本無異
如不服本判決應於送達後十日內向本院提出上訴狀
                                      書記官
中      華      民      國      八十九      年    九    月        日
附錄本
案論罪科刑法條全文：
刑法第二百十條、第二百十六條、第二百十四條


司法院資訊處製作；財團法人民間司法改革基金會備份。
